臺灣高等法院刑事判決　
110年度上訴字第2009號
上  訴  人  
即  被  告  謝幃安（原名謝仲崴）



選任辯護人  魏雯祈律師
            張誠律師
上列上訴人即被告因毒品危害防制條例案件，不服臺灣桃園地方
法院109年度訴字第722號，中華民國110年3月30日第一審判決（
起訴案號：臺灣桃園地方檢察署108年度偵字第22073號），提起
上訴，本院判決如下：
    主    文
原判決撤銷。
謝幃安無罪。
    理  由
一、公訴意旨略以：被告謝幃安（下稱被告）明知3,4-亞甲基雙
    氧焦二異丁基（下稱MDPV）為毒品危害防制條例所管制之第
    二級毒品，竟基於意圖營利而販賣之犯意，而於民國108年4
    月17日23時許，林威佑騎乘車牌號碼000-000號普通重型機
    車，搭載鄭旭廷，前往桃園市○○區○○路0段000巷00弄00衖口
    ，以新臺幣（下同）2,000元，販賣摻有MDPV之彩虹菸4支予
    林威佑，再由林威佑轉交給鄭旭廷。嗣經警於108年7月29日
    16時20分許，持原審法院核發之搜索票及臺灣桃園地方檢察
    署檢察官核發之拘票，在臺中市○○區○○路00○0巷0號，拘提
    被告到案，並扣得香菸捲（不含煙草）1盒、捲菸器1台、行
    動電話1支。因認被告涉犯毒品危害防制條例第4條第2項之
    販賣第二級毒品罪嫌。
二、按犯罪事實應依證據認定之，無證據不得認定犯罪事實；又
    不能證明被告犯罪者，應諭知無罪之判決，刑事訴訟法第15
    4條第2項、第301條第1項分別定有明文。再按事實之認定，
    應憑證據，如未能發現相當證據，或證據不足以證明，自不
    能以推測或擬制之方法，為裁判基礎；且認定不利於被告之
    事實須依積極證據，苟積極證據不足為不利於被告事實之認
    定時，即應為有利於被告之認定；另認定犯罪事實所憑之證
    據，雖不以直接證據為限，間接證據亦包括在內，然無論直
    接證據或間接證據，其為訴訟上之證明，須於通常一般之人
    均不致有所懷疑，而得確信其為真實之程度者，始得據之為
    有罪之認定，倘其證明尚未達到此一程度，而有合理之懷疑
    存在，無從使事實審法院得有罪之確信時，即應由法院為諭
    知被告無罪之判決（最高法院40年台上字第86號、30年上字
    第816號、76年台上字第4986號判例意旨參照）。次按，毒
    品交易之買賣雙方，雖非屬共犯證人類型，但買方為獲邀減
    刑寬典，不免有作利己損人之不實供述之虞，其陳述證言在
    本質上存有較大虛偽性之危險，為擔保其真實性，本乎刑事
    訴訟法第156條第2項規定之相同法理，自仍應認為有以補強
    證據佐證之必要性，藉以限制其證據上之價值。此補強證據
    之目的，既在於排除此類型供述虛偽之可能性，故而補強證
    據是否已達補強犯罪重要部分之認定，自應以補強證據與待
    證事實之關連性如何（有無、強弱），以及補強證據是否足
    以平衡或袪除具體個案中對向性正犯之供述可能具有之虛偽
    性為綜合判斷，並應受經驗法則及論理法則之拘束。且衡諸
    毒品危害防制條例第17條第1項定有毒品下游供出其上游來
    源，因而查獲其他正犯或共犯，可享減免罪責之優遇規定，
    可見於此情況下，上、下游之間，存有緊張、對立的利害關
    係，該毒品下游之買方所供，是否確實可信，當須有補強證
    據（最高法院106年度台上字第3943號判決、107年度台上字
    第3407號判決意旨參照）。
三、檢察官認被告涉犯販賣第二級毒品罪嫌，無非以證人林威佑
    、鄭旭廷之證述、桃園市政府警察局八德分局扣押筆錄、扣
    押物品目錄表、毒品檢體送驗紀錄表、臺灣檢驗科技股份有
    限公司濫用藥物檢驗報告（報告編號：UL/2019/00000000）
    、監視器翻拍照片、車輛詳細資料報表等件為其主要論據。
    訊據被告堅詞否認有何販賣第二級毒品犯行，辯稱：伊於10
    8年4月17日未與林威佑見面，亦未販賣彩虹菸予林威佑等語
    ；辯護人則為被告辯稱：除林威佑歷次與事實不符之陳述外
    ，鄭旭廷之證述與被告無關，亦非親自見聞，僅憑林威佑之
    證詞不足認定被告有罪，須有其他補強證據等語。經查：
  ㈠證人林威佑歷次陳述有前後不一之瑕疵：
  ⒈於108年6月20日警詢時稱：伊於108年4月17日晚間向被告購
    買4支彩虹菸後，鄭旭廷再於桃園市○○區○○路0段000巷衛生
    所旁籃球場旁向伊以2,000元購買這4支彩虹菸云云（見偵字
    第22073號卷一第92至94頁）。
  ⒉於108年7月23日警詢時稱：108年4月17日23時許，伊找鄭旭
    廷一起去找被告購買彩虹菸，伊騎車載鄭旭廷至桃園市○○區
    ○○路0段000巷口，先讓鄭旭廷下車，伊騎車前往被告家中以
    2,000元向被告購買彩虹菸4支，之後伊再騎車回到巷口，將
    彩虹菸4支以2,000元賣給鄭旭廷，然後載鄭旭廷回家云云（
    見偵字第22073號卷一第112頁）。
　⒊於108年7月30日偵查時證稱：108年4月17日，鄭旭廷問伊有
    沒有煙，伊就騎機車載鄭旭廷去八德衛生所附近籃球場，先
    把鄭旭廷放在附近的路口，伊去球場與被告碰面，當場用2,
    000元向被告買4支彩虹煙，伊也是要賣鄭旭廷2,000元云云
    （見偵字第22073號卷二第149至150頁）。
　⒋於原審證稱：108年4月17日伊騎車載鄭旭廷至八德衛生所附
    近時，伊跟他說要去找朋友拿彩虹煙，伊當天是在球場與被
    告見面，並騎車到鄭旭廷家（後改稱000巷巷口）將4支彩虹
    煙交給鄭旭廷，彩虹菸是白色云云（見原審卷第117至118頁
    ）。
　⒌是證人林威佑歷次證述中，就其究係前往被告家中或八德衛
    生所附近籃球場向被告購買彩虹菸、於鄭旭廷家中或桃園市
    ○○區○○路0段000巷口交付彩虹菸予鄭旭廷等，前後所述已有
    齟齬。
  ㈡第查，證人鄭旭廷於警詢及原審證稱：警員查扣的彩虹菸，
    是伊於108年4月17日23時許在桃園市○○區○○○路0號大樓廣場
    向林威佑購得，是金黃色；林威佑當天先讓伊在衛生所附近
    下車後，是走路去拿彩虹菸等語（見偵字第22073號卷一第2
    01頁、原審卷第131頁），與證人林威佑上開所證之交易地
    點、彩虹菸顏色、騎車前往被告處購菸等節均有不符；且證
    人鄭旭廷於原審證稱：林威佑沒有跟伊說過彩虹菸的來源是
    被告，伊也沒有跟著林威佑去看他是跟誰交易等語（見原審
    卷第129、133頁），是證人鄭旭廷就林威佑彩虹菸之來源為
    何人並不知情，自難憑為被告不利之認定。
　㈢綜上所述，除證人林威佑顯有瑕疵之證述外，別無其他證據
    可資補強，檢察官所提事證，尚有合理懷疑空間存在，尚不
    足使所指被告涉犯販賣第二級毒品之事實，達於通常一般人
    不致有所懷疑，而得確信為真實之程度，無法使本院形成被
    告有罪之心證。此外，復查無其他積極證據足以證明被告涉
    有檢察官所指販賣第二級毒品犯行，不能證明被告犯罪，自
    應為被告無罪之諭知。
四、撤銷改判之理由
　  原審未予詳查，遽認被告被訴販賣第二級毒品有罪，並予以
    論罪科刑，自有未洽。被告否認犯罪提起上訴，指摘原判決
    不當，為有理由，自應由本院將原判決有罪部分予以撤銷，
    改諭知被告無罪之判決。至原判決定沒收部分，亦應併予撤
    銷，以期適法。　　　
據上論斷，應依刑事訴訟法第369條第1項前段、第364條、第301
條第1項，判決如主文。　　
本案經檢察官劉昱吟提起公訴，檢察官壽勤偉到庭執行職務。
中　　華　　民　　國　　110 　年　　12　　月　　14　　日
                  刑事第九庭    審判長法　官  潘翠雪
                                      法　官  俞秀美
                                      法　官  陳俞婷
以上正本證明與原本無異。
如不服本判決，應於收受送達後20日內向本院提出上訴書狀，其
未敘述上訴之理由者並得於提起上訴後20日內向本院補提理由書
（均須按他造當事人之人數附繕本）「切勿逕送上級法院」。
                                      書記官  李政庭
中　　華　　民　　國　　110 　年　　12　　月　　14　　日